【裁判字號】    95,交聲,713
【裁判日期】    950831
【裁判案由】    聲明異議
【裁判全文】
臺灣臺中地方法院刑事裁定             95年度交聲字第713號
原處分機關  交通部公路總局臺中區監理所臺中市監理站
                    統一編號：.
受處分人    甲○○
上列受處分人因違反道路交通管理處罰條例案件，對於交通部公
路總局臺中區監理所於民國95年8月10日所為之處分（原處分案
：中監違字第裁61－GC0000000號裁決書）聲明異議，本院裁定
如下：
    主    文
原處分關於裁處甲○○罰鍰新台幣陸萬部分撤銷。
    理  由
一、原處分機關交通部公路總局臺中區監理所略以：異議人即受
    處分人（下稱受處分人）甲○○於民國95年3月9日凌晨0時
    許，駕駛車牌號碼8788─LB號自小客車，在臺中市○○路、
    後龍街口處，經警攔停舉發「酒精濃度現場實地測定測定值
    為每公升0點55毫克，達到標準值每公升0點55毫克」之違規
    ，為臺中市警察局第一分局警員以其有違反道路交通管理處
    罰條例第35條第1項第1款規定之行為，遂以中市警交字第
    GC00 00000號舉發違反道路交通管理事件通知單當場製單舉
    發。嗣異議人未經原處分機關裁決，自行繳納罰鍰新台幣（
    下同）6萬元後，向本院以違反一事不兩罰原則聲明異議，
    經本院以95年度交他字第19號駁回異議確定，異議人乃於95
    年8月10日持本院上開裁定書至原處分機關聲明異議，原處
    分機關審酌異議人違規記錄，改依違反道路交通管理處罰條
    例第35條第2項之規定，於95年8月10日以中監違字第裁61－
    GC00 00000號裁決書依法裁處罰鍰新台幣（下同）6萬元整
    ，並吊銷汽車駕駛執照，三年內禁考。
二、受處分人聲明異議意旨略以：其不否認上揭舉發通知單上所
    載酒醉駕車之事實，惟其一行為同時觸犯刑事法律及行政法
    上義務規定，其遭移送地檢署，經臺灣臺中地方法院檢察署
    檢察官命向財團法人臺灣兒童暨家庭扶助基金會台中市分事
    務所支付2萬元後，為緩起訴處分確定，竟又開立交通違規
    通知單，此乃對同一事實重複裁決，即有「一事不兩罰」之
    疑義，請求准予撤銷該交通罰鍰6萬元之裁決等語。
三、按「汽車駕駛人，駕駛汽車經測試檢定有下列情形之一者，
    處1萬5千元以上6萬元以下罰鍰，並當場移置保管該汽車及
    吊扣其駕駛執照1年；因而肇事致人受傷者，並吊扣其駕駛
    執照2年；致人重傷或死亡者，吊銷其駕駛執照，並不得再
    考領：(一)酒精濃度超過規定標準。汽車駕駛人經依前項規定
    吊扣駕駛執照，並於吊扣期間再有前項情形者，處新台幣6
    萬元罰鍰」，道路交通管理處罰條例第35條第1項第1款、第
    2項定有明文。次按「違反行政法上義務而受罰鍰、沒入或
    其他種類行政罰之處罰時，適用本法。但其他法律有特別規
    定者，從其規定。」、「本法所稱其他種類行政罰，指下列
    裁罰性之不利處分：一限制或禁止行為之處分：限制或停止
    營業、吊扣證照‧‧‧‧禁止申請或其他限制或禁止為一定
    行為之處分。」、「一行為同時觸犯刑事法律及違反行政法
    上義務規定者，依刑事法律處罰之。但其行為應處以其他種
    類行政罰或得沒入之物而未經法院宣告沒收者，亦得裁處之
    。前項行為如經不起訴處分或為無罪、免訴、不受理、不付
    審理之裁判確定者，得依違反行政法上義務規定裁處之。」
    ，94年2月5日公布、95年2月5日施行之行政罰法第1條、第2
    條第1款、第26條亦分別有明文規定。又依據行政罰法第26
    條之立法理由：(一)一行為同時觸犯刑事法律及違反行政法上
    義務規定時，由於刑罰與行政罰同屬對不法行為之制裁，而
    刑罰之懲罰作用較強，故依刑事法律處罰，即足資警惕時，
    實無一事二罰再處行政罰之必要。且刑事法律處罰，由法院
    依法定程序為之，較符合正當法律程序，應予優先適用。但
    「罰鍰」以外之沒入或「其他種類行政罰」，因兼具維護公
    共秩序之作用，為達行政目的，行政機關仍得「併予裁處」
    ，故為第一項但書規定。(二)前述行為如經檢察官為不起訴處
    分或法院為無罪、免訴、不受理或不付審理（少年事件）之
    裁判確定，行政罰之裁處即無一事二罰之疑慮，故第二項規
    定此時仍得依違反行政法上義務之規定裁處。另按「被告所
    犯為死刑、無期徒刑或最輕本刑3年以上有期徒刑以外之罪
    ，檢察官參酌刑法第57條所列事項及公共利益之維護，認以
    緩起訴為適當者，得定1年以上3年以下之緩起訴期間為緩起
    訴處分，其期間自緩起訴處分確定之日起算。」、「被告於
    緩起訴期間內，有下列情形之一者，檢察官得依職權或依告
    訴人之聲請撤銷原處分，繼續偵查或起訴：(一)於期間內故意
    更犯有期徒刑以上刑之罪，經檢察官提起公訴者。(二)緩起訴
    前，因故意犯他罪，而在緩起訴期間內受有期徒刑以上刑之
    宣告者。(三)違背第253條之2第1項各款之應遵守或履行事項
    者。」刑事訴訟法第253條之1第1項、第253條之3第1項分別
    定有明文。準此，被告經檢察官為「緩起訴」處分者，於「
    緩起訴」之猶豫期間內，其最後是否會被檢察官提起公訴？
    猶懸而未定，意即「緩起訴」處分於猶豫期間內尚未具有實
    質之確定力，檢察官於期間內，可對被告繼續觀察，此時若
    被告顯無反省警惕之情或根本欠缺反省警惕之能力，檢察官
    得依職權或依告訴人之聲請，將被告「緩起訴」處分撤銷。
四、經查：
  (一)本件異議人於95年3月9日凌晨0時許，駕駛車牌號碼8788─
    LB號自小客車，在臺中市○○路、後龍街處，經警攔停並進
    行吐氣酒精濃度檢測後，發現異議人吐氣所含酒精濃度高達
    每公升0.55毫克等情，業為異議人所是認，並有異議人簽收
    之舉發通知單影本在卷可稽，是異議人飲用酒類後，於上開
    時間駕駛前揭自小客車，經員警測試檢定有酒精濃度超過規
    定標準即吐氣所含酒精濃度超過每公升0.55毫克以上之事實
    ，應堪認定。從而，臺中市警察局第一分局執行攔檢勤務之
    員警以其有違反道路交通管理處罰條例第35條第1項第1款規
    定之行為，製作中市警交字第GC0000000號舉發違反道路交
    通管理事件通知單予以舉發，又因異議人前於95年1月1日已
    有酒醉駕車情形，由原處分機關改依道路交通管理條例第35
    條第2項之規定，以中監違字第裁61-GC0000000號裁決書裁
    處受處分人罰鍰6萬元整，並吊銷汽車駕駛執照，三年內禁
    考，有舉發違規通知單、前開字號裁決書各1份、汽車駕照
    基本資料、違規查詢報表等在卷可稽。
  (二)另異議人上開同一酒醉駕車之行為，並經台灣台中地方法院
    檢察署檢察官於95年4月6日以95年度速偵字第1096號為緩起
    訴處分確定，其期間為1年，被告即異議人應於95年6月30日
    前，向財團法人台灣兒童暨家庭扶助基金會台中市分事務所
    支付2萬元，此有上開緩起訴處分書及台灣高等法院被告前
    案紀錄表各1份附卷足憑。
  (三)而按行政罰法第26條明訂一事不二罰原則，且應受行政罰之
    行為如經不起訴處分或為無罪、免訴、不受理、不付審理之
    裁判「確定」者，始得依違反行政法上義務規定裁處之，並
    未包括「緩起訴」處分在內，雖「緩起訴」處分之最終使被
    告免於刑事訴追之效果與「不起訴」處分之效果相同，行政
    罰法第26條第2項解釋上應包括緩起訴處分情形在內，但依
    據行政罰法第26條第2項規定之立法意旨，亦必須待緩起訴
    處分實質確定時，被告才最終地確定免於受刑事訴追，原處
    分機關始得為行政裁罰，亦即在緩起訴期間內即猶豫期間期
    滿前，該緩起訴處分仍有被撤銷之可能，此時原處分機關若
    依法為行政裁決，將使受處分人有同時遭受行政處罰及刑事
    訴追之危險，而顯與行政罰法第26條規定之立法意旨相違背
    。本件原處分之裁決日期為95年8月10日，前開緩起訴處分
    於95年4月6日確定，且緩起訴期間為1年，於1年後即96年4
    月5日始實質確定。從而，在上開緩起訴處分尚未實質確定
    前，原處分機關即依道路交通管理處罰條例規定為本件罰鍰
    之裁決，顯與前揭行政罰法第26條第2項規定有違，是異議
    人此部分之異議為有理由。
五、綜上所述，原處分機關以受處分人有酒精濃度超過標準之行
    為，依道路交通管理處罰條例第35條第1項第1款、違反道路
    交通管理事件統一裁罰基準及處理細則第43條、違反道路交
    通管理事件統一裁罰標準表等規定，裁處受處分人罰鍰6萬
    ，並吊銷駕駛執照，三年內禁考之處分，其中裁處罰鍰6萬
    元部分，於法不合，自應由本院將該部份處分撤銷，以資適
    法。
據上論斷，應依道路交通案件處理辦法第20條前段，裁定如主文
。
中    華    民    國    95    年    8    月    31    日
                            交通庭    法  官  陳姵君
以上正本證明與原本無異。
如不服本裁定，應於送達後5日內，向本院提出抗告狀。
                                      書記官  莊金屏
中    華    民    國    95    年    8    月    31    日


司法院資訊處製作；財團法人民間司法改革基金會備份。
